【裁判字號】    99,台上,4821
【裁判日期】    990805
【裁判案由】    違反毒品危害防制條例
【裁判全文】
最高法院刑事判決            九十九年度台上字第四八二一號
上  訴  人  甲○○
選任辯護人  林孝甄律師
            趙元昊律師
            蕭欣怡律師
上列上訴人因違反毒品危害防制條例案件，不服台灣高等法院中
華民國九十七年十月二十一日第二審判決（九十七年度上訴字第
一四０八號，起訴案號：台灣板橋地方法院檢察署九十六年度偵
字第一二一二五號），提起上訴，本院判決如下：
    主  文
原判決關於有罪部分撤銷，發回台灣高等法院。
    理  由
本件原判決認定上訴人甲○○意圖營利，於民國九十六年三月二
十七日凌晨一時許，以行動電話與范貞期聯繫後，在范貞期位於
台北縣三重市○○街五三四號五樓頂樓住處之樓下，以新台幣（
下同）三千元之價格，販賣第二級毒品安非他命一小包與范貞期
。嗣於九十六年五月二十四日下午六時許，范貞期為警查獲施用
安非他命後供出毒品之來源，經警方於九十六年五月二十五日下
午一時二十六分許，在台北縣永和市○○街一六二巷十一號五樓
查獲上訴人，並扣得上訴人所有供販毒使用之工具電子磅秤一台
、分裝袋二包、行動電話一支等情。因而撤銷第一審關於上開部
分諭知上訴人無罪之判決，改判論處上訴人販賣第二級毒品罪刑
，固非無見。
惟查：(一)、被告之自白，須非出於強暴、脅迫、利誘、詐欺、疲
勞訊問、違法羈押或其他不正之方法，且與事實相符者，始得為
證據。如果被告之自白，係出於不正之方法，並非自由陳述，則
其取得自白之程序，已非適法，不問自白內容是否確與事實相符
，因其非係適法之證據，即不能採為判決基礎。故審理事實之法
院，遇有被告對於自白提出係出於不正方法取得之抗辯時，應先
於其他事實而為調查。原判決認定上訴人有前揭犯行，係依憑上
訴人於警詢中供承：伊曾販賣安非他命與范貞期（原判決第三頁
第二十至二十二行）等情，為其主要論據之一。然上訴人否認其
於警詢中之供述係出於任意性，辯稱：伊在警局會承認是因為警
察說伊沒有前科，只要承認就只有勒戒而已，伊真的沒有販賣毒
品（第一審卷第三十七頁）；警員告訴伊如此陳述，檢察官不會
相信，為免遭羈押及遭求處重刑，要說有販賣比較好（第一審卷
第八十八頁）等情。原審就上訴人所辯上情是否屬實未予調查，
復未說明上訴人所辯上情何以不足採信之理由，即遽依上訴人於
警訊中自白各情，為不利於上訴人認定之依據，致上訴意旨得據
以指摘，其查證未盡且理由欠備，遽行判決，尚有未合。(二)、有
罪之判決書，對被告有利之證據不採納者，應說明其理由，為刑
事訴訟法第三百十條第二款所明定。故有罪判決書對於被告有利
之證據，如不加採納，必須說明其不予採納之理由，否則即難謂
無判決不備理由之違誤。是事實審法院應於審判期日就被告否認
犯罪所為有利之辯解事項與證據，予以調查，而於有罪判決理由
內詳加論列，否則率行判決，即屬於法有違。原判決認定上訴人
有前揭犯行，係依憑范貞期於檢察官偵查中不利於上訴人證述各
情，為其主要論據之一。然上訴人否認有前揭犯行，辯稱：伊係
與范貞期合買安非他命，而非販賣安非他命與范貞期等語。而范
貞期於第一審審理中證稱：「我在偵查中確實有跟檢察官說如偵
查筆錄所記載的內容，也就是向甲○○購買毒品，『不過我是告
訴檢察官是請甲○○幫我拿毒品，檢察官說我錢拿給甲○○就是
向甲○○買毒品』」（第一審卷第七十七頁）等情，是否屬實？
而苟范貞期上開證述各情係屬事實，則檢察官偵查筆錄關於范貞
期供述所記載之內容，是否確與范貞期於檢察官偵查中所證述之
情節相符，即尚非全無疑義，仍待調查釐清論述說明。而上情與
本件事實如何及如何為法律之適用攸關，自應詳予調查研求論述
說明。乃原審就上情未詳予調查釐清，復未說明范貞期上開證述
各情，何以不能為有利於上訴人論斷之理由，致上訴意旨得據以
指摘，其查證未盡且理由欠備，遽行判決，難昭折服。上訴意旨
指摘原判決關於此部分不當，尚非全無理由。按第三審法院應以
第二審判決所確認之事實為判決基礎，刑事訴訟法第三百九十四
條第一項前段定有明文。原判決上述之違背法令，影響於事實之
確定，本院無可據以為裁判，應將原判決關於此部分撤銷，發回
原審法院更為審判。
據上論結，應依刑事訴訟法第三百九十七條、第四百零一條，判
決如主文。
中    華    民    國  九十九  年    八    月    五    日
                      最高法院刑事第一庭
                          審判長法官  董  明  霈
                                法官  林  茂  雄
                                法官  張  祺  祥
                                法官  林  秀  夫
                                法官  林  瑞  斌
本件正本證明與原本無異
                                      書  記  官
中    華    民    國  九十九  年    八    月   十二   日
                                                      Q

司法院資訊處製作；財團法人民間司法改革基金會備份。
